【裁判字號】    99,訴,222
【裁判日期】    990610
【裁判案由】    毒品危害防制條例
【裁判全文】
臺灣苗栗地方法院刑事判決               99年度訴字第222號
公  訴  人  臺灣苗栗地方法院檢察署檢察官
被      告  乙○○
            甲○○
前二人共同
指定辯護人  李世才律師
上列被告因違反毒品危害防制條例案件，經檢察官提起公訴（99
年度偵字第864 號），本院判決如下：
    主  文
乙○○共同販賣第二級毒品，累犯，處有期徒刑年拾月。未扣
案之販賣毒品所得新臺幣貳仟伍佰元應與甲○○連帶沒收，如全
部或一部不能沒收時，以其與甲○○財產連帶抵償；扣案之電子
磅秤壹台、分裝匙貳支及Changjiang廠牌行動電話機具壹支（內
含0000-000000 門號SIM 卡壹張），均沒收。
甲○○共同販賣第二級毒品，處有期徒刑年柒月。未扣案之販
賣毒品所得新臺幣貳仟伍佰元應與乙○○連帶沒收，如全部或一
部不能沒收時，以其與乙○○財產連帶抵償；扣案之電子磅秤壹
台、分裝匙貳支及Changjiang廠牌行動電話機具壹支（內含0000
-000000 門號SIM 卡壹張），均沒收。
    事  實
一、乙○○前於民國93年間因違反毒品危害防制條例案件，經臺
    灣高等法院臺中分院法院以93年度上易字第385 號判決判處
    有期徒刑1 年4 月確定；復因竊盜案件，經本院以93年度易
    字第278 號判決判處有期徒刑2 年確定，嗣經減刑並定應執
    行刑為有期徒刑2 年8 月，於97年10月12日縮短刑期執行完
    畢。
二、詎乙○○猶不知警惕，明知甲基安非他命係毒品危害防制條
    例第2 條第2 項第2 款所列之第二級毒品，不得非法持有、
    販賣，竟基於販賣第二級毒品牟利之犯意，於99年2 月9 日
    下午5 時11分許，接獲吳嘉偉以其持用之0000-000000 號行
    動電話撥打其所使用之0000-000000 號行動電話，以「泡茶
    」為甲基安非他命之代號，向其購買甲基安非他命，乙○○
    應允後，與吳嘉偉約定在苗栗縣三義鄉第一公墓旁貨櫃屋交
    易，因吳嘉偉不知地點，乙○○即委由甲○○前往帶領吳嘉
    偉至上開地點，甲○○便前接應吳嘉偉，2 人到達該貨櫃屋
    後，吳嘉偉在門外等候，甲○○則入內通知乙○○，乙○○
    遂交付甲基安非他命1 包（含袋重1.41公克，包裝袋重0.41
    公克）予甲○○，要求甲○○交付予在外等候之吳嘉偉，甲
    ○○亦明知甲基安非他命為毒品危害防制條例第2 條第2 項
    第2 款所管制之第二級毒品，未經允許不得非法持有、販賣
    ，且所交付者為甲基安非他命，竟仍同意替乙○○交付，並
    向吳嘉偉收取新臺幣（下同）2, 500元之價金，再將價金轉
    交乙○○，而以此方式共同販賣第二級毒品甲基安非他命予
    吳嘉偉。嗣因海巡署海岸巡防總局北部地區巡防局桃園機動
    查緝隊查緝人員實施通訊監察時，發覺上開販賣毒品情事，
    旋即於同日下午5 時20分許，在苗栗縣三義鄉○○路往公墓
    牌樓下附近小路攔檢吳嘉偉，並扣得吳嘉偉甫向乙○○購買
    之甲基安非他命1 包（含袋重1.41公克，包裝袋重0.41公克
    ）；復於同日下午7 時5 分許，經獲得上開第一公墓旁貨櫃
    屋所有人邱健偉之同意，在該貨櫃屋內執行搜索，而扣得乙
    ○○所有供分裝毒品秤重用之電子磅秤1 台、分裝匙2 支及
    供本案販毒連絡使用之Changjiang廠牌行動電話機具1 支（
    內含0000-000000 門號SIM 卡1 張）等物，因而查獲。
三、案經海巡署海岸巡防總局北部地區巡防局報請臺灣苗栗地方
    法院檢察署檢察官偵查起訴。
    理  由
壹、程序部分：
一、按被告以外之人於審判外之言詞或書面陳述，除法律有規定
    者外，不得作為證據；又被告以外之人於審判外之陳述，雖
    不符刑事訴訟法第159 條之1 至之4 之規定，被告以外之人
    於審判外之陳述，雖不符前4 條之規定，而經當事人於審判
    程序同意作為證據，法院審酌該言詞陳述或書面陳述作成時
    之情況，認為適當者，亦得為證據。當事人、代理人或辯護
    人於法院調查證據時，知有第159 條第1 項不得為證據之情
    形，而未於言詞辯論終結前聲明異議者，視為有前項之同意
    ，刑事訴訟法第159 條第1 項、第159 條之5 分別定有明文
    。本院判決所引用之下列傳聞證據部分，雖屬審判外之陳述
    ，惟檢察官、被告及其等辯護人均不爭執證據能力（見本院
    卷第58頁），且迄於言詞辯論終結前均未聲明異議，且本院
    復查無其他不法之情狀，認以之作為證據並無不當，依上揭
    法條之規定，應認均有證據能力。
二、次按通訊監察錄音之譯文，僅屬依據監聽錄音結果予以翻譯
    之文字，固具文書證據之外觀，但實際上仍應認監聽所得之
    錄音帶或光碟，始屬調查犯罪所得之證物，此乃刑事訴訟法
    第165 條之1 第2 項所稱之證物，如其蒐證程式合法，並經
    合法調查，自具證據能力。故檢察官如提出通訊監察錄音之
    譯文為其證據方法，實乃以其監聽所得之錄音帶或光碟，為
    調查犯罪所得之證物，法院本應依刑事訴訟法第165 條之1
    所列之方法調查，以判斷該錄音帶或光碟是否與通訊監察錄
    音之譯文相符，而監聽錄音製作之譯文，雖通常為偵查犯罪
    機關單方面製作，然若被告或訴訟關係人對其真實性並無爭
    執，經法院於審判期日提示譯文供當事人辨認、表示意見並
    為辯論者，程式自屬適法（最高法院95年度臺上字第295 號
    、94年度臺上字第4665號判決參照）。本件海岸巡防署北部
    地區巡防局對於被告乙○○持用之0000-000000 號行動電話
    施以通訊監察，係經臺灣苗栗地方法院檢察署檢察官聲請臺
    灣苗栗地方法院核發通訊監察書，此有本院99年聲監字第23
    號通訊監察書、電話附表在卷可參（見99年度他字第129 號
    卷第28-29 頁），程式合法；又司法警察依通訊監察錄音所
    製作之譯文，經本院提示予被告及其等辯護人，其等對於譯
    文之真實性並無爭執，依上開說明，相關通訊監察譯文，應
    有證據能力。
貳、實體部分：
一、被告乙○○、甲○○對於前開時間、地點，以上述方式，販
    賣第二級毒品甲基安非他命予證人吳嘉偉之犯行，於偵查及
    本院審理時坦承不諱，核與證人即購買毒品之吳嘉偉於警詢
    、偵查中證述之情節相符合，並有被告乙○○使用之0000-0
    00000 號行動電話門號與證人吳嘉偉持用之0000-000000 號
    門號之通聯紀錄及譯文、本院99年聲監字第23號通訊監察書
    及電話附表、內政部警政署刑事警察局99年3 月6 日刑鑑字
    第0990022594號鑑定書在卷足稽（見99年度他字第129 號卷
    第28-31 頁、99年度偵字第864 號卷(二)第15 頁 ）；復有扣
    案供分裝毒品秤重用之電子磅秤1 台、分裝袋1 批、分裝匙
    2 支、內插0000-000000 號門號SIM 卡之Changjiang廠牌行
    動電話機具1 支及自證人吳嘉偉身上扣得之甲基安非他命1
    包（含袋重1.41公克，包裝袋重0.41公克，驗餘後淨重0.9
    公克）可佐，足見被告2 人上開自白與事實相符，堪以採信
    。
二、又本案雖無從得知被告乙○○販賣上開甲基安非他命時，其
    購入甲基安非他命之確實價格，及是否確有低買高賣之營利
    情事，惟我國查緝販賣毒品執法甚嚴，又販賣甲基安非他命
    既係違法行為，當非可公然為之，亦無公定價格，且容易分
    裝並增減份量，而每次買賣之價量，可能隨時依雙方關係深
    淺、資力、需求量及對行情之認知、來源是否充裕、購買者
    被查獲時供述購買對象之可能風險之評估等情形，而異其標
    準，非可一概而論；販賣之利得，除被告就販賣之價量俱明
    確供述外，委難察得實情，販賣之人從價差或量差中牟利之
    方式雖異，其意圖營利之販賣行為則同一。是以因甲基安非
    他命量微價高，販賣者率有暴利可圖，苟非意圖販賣營利，
    一般人焉有可能甘冒重度刑責而販賣甲基安非他命。本案被
    告乙○○與證人吳嘉偉既非親故至交，此為被告乙○○所不
    否認，倘無從中賺取差價或投機貪圖小利，豈有甘冒重典而
    為有償交易，是被告乙○○有從中賺取牟利之意圖及事實，
    應可認定。另按刑法關於正犯、從犯之區別，係以其主觀之
    犯意及客觀之犯罪行為為判斷標準。凡以自己犯罪之意思而
    參與犯罪，無論其所參與者是否係犯罪構成要件之行為，皆
    為正犯；其以幫助他人犯罪之意思而參與犯罪，所參與者苟
    係犯罪構成要件之行為，亦為正犯；必以幫助他人犯罪之意
    思而參與犯罪，所參與者又為犯罪構成要件以外之行為，始
    為從犯（最高法院96年度臺上字第7057號、97年度臺上字第
    1757號判決意旨參照）。而聯絡毒品買賣、交付毒品、收取
    毒品買賣價金等行為，均屬販賣毒品罪構成要件事實之部分
    行為，苟有參與其事，即係分擔實行犯罪行為，自應負共同
    販賣毒品罪責。本案被告甲○○既知悉被告乙○○委其交付
    予證人吳嘉偉之物係甲基安非他命，竟仍代為轉交，且代被
    告乙○○向證人吳嘉偉收取價款，縱其僅係幫忙轉交，然其
    所參與者已係販賣毒品之構成要件行為，依前揭說明，自應
    論以共同正犯。
三、查甲基安非他命係毒品危害防制條例第2 條第2 項第2 款所
    定之第2 級毒品，不得非法持有、販賣。核被告乙○○、甲
    ○○2 人所為，均係犯毒品危害防制條例第4 條第2 項之販
    賣第二級毒品罪。其2 人因販賣而持有第二級毒品之低度行
    為，為其等販賣之高度行為所吸收，不另論罪。又被告甲○
    ○既以已參與販賣毒品之構成要件行為，其與被告乙○○間
    就上開犯行，皆為共同正犯。被告乙○○前曾有如事實欄一
    所載之刑案科刑及徒刑執行記錄，於97年10月12日縮短刑期
    執行完畢，有卷附臺灣高等法院被告前案紀錄表在卷可稽，
    其於前案徒刑執行完畢後，5 年以內故意再犯本案有期徒刑
    以上之罪，為累犯，除法定本刑為無期徒刑部分，依法不得
    加重外，餘應依刑法第47條第1 項規定加重其刑。至於公訴
    意旨雖認被告甲○○亦構成累犯，惟被告甲○○固曾因違反
    毒品危害防制條例案件，經本院於98年10月26日以98年度易
    字第744 號判決判處應執行有期徒刑9 月確定，於98年12月
    30 日 易科罰金執行完畢，有卷附臺灣高等法院被告前案紀
    錄表在卷可稽，然其於該案98年10月26日判決確定前，另因
    犯恐嚇、竊盜等案件，經判處罪刑在案，有臺灣彰化地方法
    院98年度訴字第1383號判決附卷足參，嗣後合併定應執行刑
    之結果，前已易科罰金執行完畢之有期徒刑，僅能扣除，不
    能認為已執行完畢（參最高法院94年度台非字第249 號、88
    年度台非字第258 號判決意旨），故尚不構成累犯，附此敘
    明。
四、復按毒品危害防制條例第17條第2 項規定：「犯第4 條至第
    8 條之罪於偵查及審判中均自白者，減輕其刑。」旨在獎勵
    犯罪人之悛悔，同時使偵查或審判機關易於發現真實，以利
    毒品查緝，俾收防制毒品危害之效；另鑑於毒品危害防制條
    例第4 條至第8 條所規定犯罪之處罰內容均非輕微，願意勇
    於面對而不推諉卸責者，當深具決心與勇氣，外界對類此有
    心懺悔遷善者，當給予高度鼓勵。是以法院援引適用該條項
    之規定時，應採取較為寬鬆之標準，方能貫徹並發揮增訂該
    條項之良法美意，同時並可節省司法調查之勞費。故不論被
    告之自白，係出於自動或被動、簡單或詳細、一次或多次，
    並其自白後有無翻異，苟其於偵查及審判中均有自白，即應
    依法減輕其刑（最高法院98年度台上字第6928號判決參照）
    ；又所謂自白，係指被告對於自己所為已經構成犯罪要件之
    事實，向有偵查犯罪職權之公務員坦白陳述而言；至於對阻
    卻責任或阻卻違法之事由，有所主張或辯解，乃辯護權之行
    使，仍不失為自白（最高法院99年度台上字第1522號判決參
    照）。查本案被告乙○○於檢察官偵查、本院準備程序及審
    理時均已坦承犯行（見99年度偵字第864 號卷(二)第22-23 頁
    、本院卷第57、79頁）；而被告甲○○於本院準備程序及審
    理時均坦承受被告乙○○之託交付1 包甲基安非他命給證人
    吳嘉偉，並向吳嘉偉收取價金2,500 元之客觀行為，於偵查
    中亦坦承受被告乙○○之託向證人吳嘉偉收取2,500 元之事
    實，並供稱：伊係幫忙轉交等語（見99偵字第864 號卷(二)第
    30頁、本院卷第57、75-76 頁），此客觀行為係構成本案販
    賣第二級毒品罪之主要事實，依前揭說明，應認被告甲○○
    亦符合於偵、審中自白之要件，爰均依毒品危害防制條例第
    17條第2 項之規定減輕其刑，並先加後減之（無期徒刑部分
    不得加重）。
五、爰審酌被告乙○○、甲○○販賣甲基安非他命予他人，無視
    於國家對於杜絕毒品犯罪之禁令及毒品對於身體健康之戕害
    ，間接危害社會治安，敗壞社會善良風氣，危害程度非輕，
    惟其等犯後已坦承犯行，態度尚佳，販賣甲基安非他命數量
    僅0.1 公克，次數1 次，所得亦微，且被告甲○○參與程度
    較輕，本身未獲得任何利益，暨其等犯罪之動機、目的、分
    工情形、所生危害及犯罪後之態度等一切情狀，分別量處如
    主文所示之刑。
六、末按毒品危害防制條例第19條第1 項規定，犯販賣毒品罪者
    ，其供犯罪所用或因犯罪所得之財物，均沒收之，如全部或
    一部不能沒收時，追徵其價額或以其財產抵償之。該規定係
    刑法第38條第1 項第2 款之特別規定，採義務沒收主義，故
    販賣毒品所得之對價，不問其中成本若干，利潤多少，均應
    全部諭知沒收，貫徹政府查禁煙毒之決心，以符立法本旨。
    且苟能證明係供犯罪所用或因犯罪所得之財物，均應沒收之
    ，如全部或一部不能沒收時，追徵其價額或以其財產抵償之
    ，並不以當場搜獲扣押者為限。而該規定所稱「追徵其價額
    」者，必限於所沒收之物為金錢以外之其他財物而無法沒收
    時，始應追徵其價額，使其繳納與原物相當之價額。惟如所
    得財物為金錢而無法沒收時，應以其財產抵償之，不發生追
    徵價額之問題。至於共同正犯之犯罪所得為現款時，因係合
    併計算，且於全部或一部不能沒收時，以其財產抵償之，為
    避免執行時發生重複沒收、抵償之情形，故各共同正犯之間
    係採連帶沒收主義，於裁判時應諭知連帶沒收（最高法院91
    年度臺上字第2419號、88年度臺上字2039號、93年度臺上字
    第27 43 號、98年度臺上字第969 號判決意旨可資參照）。
    又毒品危害防制條例第19條第1 項前段規定，犯該法第4條
    至第9 條、第12條、第13條或第14條第1 項、第2 項之罪者
    ，其供犯罪所用或因犯罪所得之財物，均沒收之。係採義務
    沒收主義，但該條文並未特別規定「不問屬於犯人與否，沒
    收之」，是「其供犯罪所用或因犯罪所得之財物」仍應適用
    刑法第38條第3 項前段，以屬於被告或共同正犯所有者為限
    ，始應予沒收，亦有最高法院98年度臺上字第5601號裁判意
    旨可資參照。查：
  (一)被告乙○○、甲○○共同販賣第二級毒品予證人吳嘉偉所得
    之2, 500元，為因犯罪所得之財物，雖未扣案，仍應依毒品
    危害防制條例第19條第1 項前段規定諭知被告乙○○與甲○
    ○連帶沒收之，如全部或一部不能沒收時，亦應以其等財產
    連帶抵償之。雖被告乙○○、甲○○於檢察官偵訊時，為檢
    察官自被告乙○○身上扣得現金38, 900 元（千元鈔38張、
    百元鈔9 張）；自被告甲○○身上扣得現金10,000元（千元
    鈔10張），惟其等均否認其中包含上開販賣甲基安非他命之
    2,500 元，被告乙○○供稱：案發當日伊在該貨櫃屋內賭博
    ，賭現金，錢都混在一起，且有找替過，因為吳嘉偉是給2
    張千元鈔及1 張5 百元鈔，伊被扣案的錢沒有5 百元鈔，所
    以應該用掉了等語（見本院卷第81-83 頁），既無證據證明
    其中包含上開販賣毒品所得，故不予諭知沒收，惟日後於執
    行時，得以其等上開財產連帶抵償之。
  (二)扣案之供本案販毒連絡使用之Changjiang廠牌牌行動電話機
    具1 支（內含0000-000000 門號SIM 卡1 張），係被告乙○
    ○所有供本案販賣甲基安非他命所用之物，業據被告乙○○
    供承明確，且有通連調閱查詢單附於本院99年聲監字第23號
    卷可參，應依毒品危害防制條例第19條第1 項前段諭知沒收
    ；另扣案電子秤1 台、分裝匙2 支亦均係被告乙○○所有，
    且係被告乙○○分裝毒品所用，亦應依毒品危害防制條例第
    19條第1 項前段諭知沒收，且上開物品因均已扣案，自無不
    能沒收之問題，毋庸併予諭知追徵價額或以財產抵償。
  (三)另扣案被告乙○○所有之甲基安非他命9 包（含袋重合計21
    .3公克，包裝總重6.52公克）、海洛因4 包，被告乙○○供
    稱係其個人施用等語（見本院卷第77頁），本院復查無證據
    可資證明該物品與本案販賣甲基安非他命有關，是上開物品
    並非供販賣甲基安非他命之用，雖依毒品危害防制條例第18
    條第1 項規定，毒品不問屬於犯人與否，均應沒收銷燬之，
    然依主刑、從刑不可分原則，前開物品沒收之從刑，應附隨
    於被告乙○○涉嫌施用或持有第一、二級毒品之主刑而同時
    宣告之。而證人吳嘉偉為警查獲時所持有之甲基安非他命1
    小包（含袋重1.41公克，包裝袋重0.41公克），係被告2 人
    出售給吳嘉偉之毒品，為吳嘉偉所有，自應於證人吳嘉偉涉
    嫌施用或持有第二級毒品案件諭知沒收銷燬。
  (四)至於扣案之分裝袋1 批，雖為被告乙○○所有，惟尚未使用
    包裝毒品甲基安非他命，且被告乙○○亦否認係預備供將來
    分裝供販賣之毒品之用，故不予宣告沒收；其餘扣案之行動
    電話機具、眼鏡盒等物，均無證據足以證明確與本案犯罪有
    關，亦不予為沒收之諭知，均併此說明。
據上論斷，應依刑事訴訟法第299 條第1 項前段、毒品危害防制
條例第4 條第2 項、第17條第2 項、第19條第1 項，刑法第11條
前段、第28條、第47條第1 項，判決如主文。
本案經檢察官黃俊鳴到庭執行職務。
中    華    民    國    99    年    6     月    10    日
                  刑事第三庭  審判長法  官  柳章峰
                                    法  官  顏苾涵
                                    法  官  林佩儒
以上正本證明與原本無異。
如不服本判決應於收受判決後10日內向本院提出上訴書狀，並應
應敘述具體理由。其未敘述上訴理由者，應於上訴期間屆滿後20
日內向本院補提理由書( 均須按他造當事人之人數附繕本) 「切
勿逕送上級法院」。
                                   書記官  陳玲君
中    華    民    國    99    年    6     月    10    日
附錄本案論罪科刑法條全文：
毒品危害防制條例第4條第2項：
製造、運輸、販賣第二級毒品者，處無期徒刑或7年以上有期徒
刑，得併科新臺幣1千萬元以下罰金。

司法院資訊處製作；財團法人民間司法改革基金會備份。
